最高法院刑事判決　　　　　　九十六年度台上字第二七二八號
上　訴　人　甲○○
選任辯護人　陳增機律師
上列上訴人因違反毒品危害防制條例案件，不服台灣高等法院中
華民國九十六年一月三十日第二審更審判決（九十五年度上更(一)
字第七八八號，起訴案號：台灣基隆地方法院檢察署九十四年度
偵字第一五四號），提起上訴，本院判決如下：
    主  文
原判決撤銷，發回台灣高等法院。
    理  由
本件原判決認定：上訴人甲○○（綽號蒙古）意圖營利，販賣第
一級毒品海洛因及第二級毒品甲基安非他命，販賣海洛因並基於
概括之犯意，以電話為聯絡工具（民國九十二年五月二十九日後
以其所有之0000000000號行動電話聯絡）販賣毒品，其情節如下
：(一)於不詳時地，向綽號「老兄」之人販入海洛因；於九十二年
十二月三日向綽號「阿憲」之人，以新台幣（下同）九萬元，販
入海洛因半兩（一八．七五公克），以二萬七千元販入甲基安非
他命一兩（三七．五公克），以電子秤分裝為小包。(二)自九十二
年二月間起至同年十二月十日止（扣除九十二年八月八日至二十
七日上訴人在台灣基隆看守所附設勒戒所執行觀察、勒戒之期間
），在基隆市○○街附近、新豐街三二四號八樓租處樓下附近，
將每小包約０．二公克之海洛因，以一千元之價格，連續販賣予
林明賢施用（林明賢經觀察勒戒後，檢察官不起訴處分確定），
前後共計販賣十次。(三)於九十二年十二月上旬，在上開租處附近
之7-11商店，以二千元代價，販賣第二級毒品甲基安非他命約一
公克予楊應發（於九十三年八月四日死亡）施用價金二千元暫予
賒帳。嗣為警查獲林明賢持有第一級毒品海洛因一包（淨重０．
三九公克）及注射針筒一支，供出向綽號「蒙古」之男子購買，
而於九十二年十二月十二日二十時前往新豐街三二四號八樓查緝
時，在一樓電梯口發現從八樓乘電梯下來之張家銘（施用毒品部
分已判刑確定）形跡可疑，經警出示證件盤查詢問，張家銘自行
拿出第一級毒品海洛因一包及注射針筒一支，為警逮捕，併帶同
警員上八樓拿證件，至八樓上訴人住處，由未上鎖之大門縫隙中
發現房內茶几上有毒品，經上訴人同意後，在屋內客廳桌上查獲
上訴人所有供販賣之第一級毒品海洛因四十八包（四十四包共淨
重五一公克，另四包共淨重一０六．一八公克，總淨重一五七．
一八公克，空包裝重一三．四五公克）、第二級毒品甲基安非他
命十九包（驗餘總淨重一七．二八公克），供販賣分裝毒品用之
電子秤一個（警詢筆錄記載為磅秤）、分裝塑膠袋十四包、分裝
紙袋四十只，0000000000號之行動電話一支，現金十一萬九千八
百元。將上訴人帶回警局處理時，楊應發撥打上訴人0000000000
號手機，向接聽之警員表示要還購買安非他命之欠款二千元給上
訴人，約在基隆市三坑火車站見面，而被查獲等情。因而撤銷第
一審關於販賣第一級毒品、販賣第二級毒品罪部分之判決。改判
仍併處上訴人連續販賣第一級毒品及販賣第二級毒品二罪刑。固
非無見。
惟查：(一)、有罪判決書所認定之犯罪事實，為論罪科刑適用法律
之基礎，故凡與適用法令有關之重要事項，必須詳加認定，明確
記載，然後敘明憑以認定之證據及理由，始足為適用法令之依據
。若僅認定與論罪科刑相關之事實，而未敘明憑以認定之依據，
自屬理由不備，按諸刑事訴訟法第三百七十九條第十四款規定，
其判決當然為違背法令。原判決認定上訴人意圖營利基於販賣第
一級毒品海洛因之概括犯意及販賣第二級毒品甲基安非他命之犯
意，二次販入第一級毒品海洛因及一次第二級毒品甲基安非他命
。又認定查扣之電子秤一個、分裝塑膠袋十四包、分裝紙袋四十
只，0000000000號行動電話一支係上訴人「所有」供販賣第一級
毒品海洛因及第二級毒品甲基安非他命犯罪所用之物，而予以宣
告沒收。但未敘明憑以認定之證據及理由，有判決理由不備之違
誤。(二)、原判決認定上訴人意圖營利，基於販賣第一級毒品海洛
因及第二級毒品甲基安非他命之犯意（販賣海洛因部分併基於概
括犯意），於不詳時地，向綽號「老兄」之人販入海洛因；於九
十二年十二月三日向綽號「阿憲」之人，以九萬元販入海洛因半
兩，以二萬七千元販入甲基安非他命一兩，以電子秤分裝為小包
。嗣販賣第一級毒品海洛因十次予林明賢，販賣第二級毒品甲基
安非他命一次予楊應發施用等情。如果無訛，上訴人基於販賣營
利之意圖同日向綽號「阿憲」之人，以九萬元販入海洛因半兩，
以二萬七千元販入甲基安非他命一兩，究竟是否同時販入或先後
販入？攸關有無想像競合犯規定之適用，原審未予究明，遽予判
決，其審理亦有未盡。(三)、刑法部分條文於九十四年二月二日修
正公布，並自九十五年七月一日生效實施。其中第六十四條第二
項關於死刑得減輕至有期徒刑之規定業經刪除；且第六十五條第
二項有關無期徒刑減輕之規定，則自減輕為「七年以上有期徒刑
」修正為「二十年以下十五年以上有期徒刑」；又第三十三條第
五款亦將「罰金：一元（銀元）以上」修正為「罰金：新台幣一
千元以上，以百元計算之」。上開修正，已使依法減輕其刑後之
法定本刑，及法定罰金刑之最低額，輕重發生變化，自屬法律變
更。原判決併處上訴人連續販賣第一級毒品及販賣第二級毒品二
罪刑，並均依刑法第五十九條酌減其刑。惟按毒品危害防制條例
第四條第一項販賣第一級毒品罪之法定本刑為死刑、無期徒刑；
處無期徒刑者，得併科新台幣一千萬元以下罰金；同條第二項販
賣第二級毒品罪之法定本刑為無期徒刑或七年以上有期徒刑，得
併科新台幣七百萬元以下罰金。原審於刑法修正施行後之九十六
年一月三十日判決，對於死刑、無期徒刑減輕之規定，及法定罰
金刑部分，未依刑法第二條第一項為新舊法之比較適用，遽行判
決，有判決不適用法則之違誤。上訴意旨指摘原判決不當，尚非
全無理由，應認仍有撤銷發回更審之原因。
據上論結，應依刑事訴訟法第三百九十七條、第四百零一條，判
決如主文。
中　　華　　民　　國　九十六　年　　五　　月 　十七 　日
                      最高法院刑事第十二庭
                          審判長法官  池　啟　明
                                法官  王　居　財
                                法官  郭　毓　洲
                                法官  韓　金　秀
                                法官  黃　梅　月
      本件正本證明與原本無異
                                      書  記  官
中　　華　　民　　國　九十六　年　　五　　月　二十二　日
                                                      G
